【裁判字號】    97,訴,1200
【裁判日期】    970514
【裁判案由】    毒品危害防制條例
【裁判全文】
臺灣板橋地方法院刑事判決              97年度訴字第1200號
公  訴  人  臺灣板橋地方法院檢察署檢察官
被      告  甲○○
上列被告因違反毒品危害防制條例案件，經檢察官提起公訴（97
年度毒偵字第198 號），被告於本院準備程序進行中，就被訴犯
罪事實為有罪之陳述，本院告知簡式審判程序之旨，並聽取其與
公訴人之意見後，經本院合議庭裁定由受命法官獨任進行簡式審
判程序審理後，判決如下：
    主  文
甲○○施用第一級毒品，處有期徒刑捌月。
    事  實
一、甲○○前於民國90年間曾因施用毒品案件，經臺灣士林地方
    法院以90年度毒聲字第1478號裁定觀察、勒戒，認有繼續施
    用之傾向，並經同院以90年度毒聲字第1553號裁定令入戒治
    處所施以強制戒治1 年，嗣經同院以91年度毒聲字第620 號
    裁定停止戒治，所餘戒治期間付保護管束，而其交付保護管
    束已於91年12月24日期滿，由臺灣士林地方法院檢察署檢察
    官於92年2 月17日以92年度戒毒偵字第16號為不起訴處分確
    定。詎仍無法戒除毒癮，復於強制戒治執行完畢後5 年內，
    復基於施用第1 級毒品海洛因之犯意，於96年10月23日為警
    採尿回溯26小時內某時許，在臺北市大同區某公園廁所內，
    以將第1 級毒品海洛因稀釋，再以針筒注射之方式，施用第
    1 級毒品海洛因乙次。嗣於96年10月23日21時50分許，在臺
    北市大同區○○○路○段26巷內為警查獲。
二、案經臺北市政府警察局移送臺灣士林地方法院檢察署呈請臺
    灣高等法院檢察署檢察長令轉臺灣板橋地方法院檢察署檢察
    官偵查起訴。
    理  由
一、訊據被告甲○○坦承前開犯罪實，而被告於96年10月23日為
    警所採尿液送臺灣尖端先進生技醫藥股份有限公司檢驗結果
    ，發現確有鴉片類之陽性反應，此有臺北市政府警察局偵辦
    毒品案件尿液檢體委驗單、臺灣尖端先進生技醫藥股份有限
    公司96年11月2 日出具之濫用藥物檢驗報告各1 紙附卷可稽
    ，次查，該檢驗中心係先以酵素免疫分析法（ＥＩＡ）篩驗
    ，其尿液中海洛因代謝物嗎啡、安非他命濃度超出檢測範圍
    ，再以氣相層析質普儀分析法（ＧＣ／ＭＳ）確認；其檢驗
    方法係以「氣相層析儀」先將物質氣化後，再經分析管分離
    ，由於各種物質之沸點及對管柱之吸附力不同，在經過檢測
    器（Dete ctor） 測定後，表現出不同之滯留時間（Retens
    ion time），以滯留時間來判斷係何種物質；再利用「質普
    儀」為檢測器，將物質撞擊成碎片，記錄其質譜圖。因每個
    化合物之鍵結能力不同，故不同之物質會有其特定之質譜圖
    ，因此在物質之判斷上有如指紋之鑑定，在理論上，扣除人
    為因素，其精確度已接近百分之百。次按海洛因經注射或吸
    入人體後，約80% 於24小時內自尿中排出，一般而言，尿液
    中能否驗出嗎啡陽性反應與其投與量、投與途徑、採尿時間
    、個人體質及檢測方法之靈敏度有關，國外曾有文獻報導注
    射6 毫克之海洛因鹽酸鹽，其代謝物嗎啡之平均可檢出時限
    約為26小時，業經行政院衛生署藥物食品檢驗局於81 年9月
    8 日以藥檢壹字第8114885 號函述綦詳。被告上開所採尿液
    送驗結果既有鴉片類之陽性反應，顯見被告在經警採尿前之
    26小時內某時點，確曾有施用毒品海洛因犯行。第查，被告
    甲○○前於90年間曾因施用毒品案件，經臺灣士林地方法院
    以90年度毒聲字第1478號裁定觀察、勒戒，認有繼續施用之
    傾向，並經同院以90年度毒聲字第1553號裁定令入戒治處所
    施以強制戒治1 年，嗣經同院以91年度毒聲字第620 號裁定
    停止戒治，所餘戒治期間付保護管束，而其交付保護管束已
    於91年12月24日期滿，由臺灣士林地方法院檢察署檢察官於
    92年2 月17日以92年度戒毒偵字第16號為不起訴處分確定等
    情，有不起訴處分書及臺灣高等法院被告全國前案紀錄表各
    1 份在卷可稽，其於強制戒治執行完畢後，5 年內再犯施用
    第1 級毒品之罪，與毒品危害防制條例第23條第2 項之規定
    相符，殆無疑問。從而，本案事證已臻明確，被告犯行洵堪
    認定，自應依法論科。
二、核被告甲○○所為，係犯毒品危害防制條例第10條第1 項之
    施用第1 級毒品罪。被告持有第1 級毒品海洛因，既意在供
    己施用，其持有之低度行為應為施用之高度行為所吸收，不
    另論罪。爰審酌被告前已有毒品之罪行，有事實欄所載之前
    案情形，顯見其戒除毒癮之意志薄弱，無視於毒品對於自身
    健康之戕害及國家對於杜絕毒品犯罪之禁令，惟考量施用毒
    品者均具有相當程度之生理成癮性及心理依賴性，戒除不易
    ，且犯罪心態與一般刑事犯罪之本質不同，非難性較低，暨
    衡以其施用毒品之動機、犯罪後坦承犯行之態度等一切情狀
    ，量處如主文所示之刑，以資懲儆。
據上論斷，應依刑事訴訟法第273 條之1 第1 項、第299 條第1
項前段，毒品危害防制條例第10條第1 項，判決如主文。
本案經檢察官馬中人到庭執行職務。
中    華    民    國    97    年    5     月    14    日
                  刑事第十八庭  法  官  吳幸娥
以上正本證明與原本無異
如不服本判決應於送達後10日內向本院提出上訴狀
                                書記官  陳靜怡
中    華    民    國    97    年    5     月    14    日
附錄本案論罪科刑法條全文：
毒品危害防制條例第10條
施用第一級毒品者，處 6 月以上 5 年以下有期徒刑。
施用第二級毒品者，處 3 年以下有期徒刑。


司法院資訊處製作；財團法人民間司法改革基金會備份。
